【裁判字號】    91,訴,3665
【裁判日期】    920326
【裁判案由】    清償債務
【裁判全文】
臺灣高雄地方法院民事判決                        九十一年度訴字第三六六五號
    原      告  大華證券股份有限公司
    法定代理人  甲○○
    訴訟代理人  乙○○
    被      告  丙○○
    訴訟代理人  康四評律師
右當事人間請求清償債務事件，本院判決如左：
    主    文
被告應給付原告新台幣參佰壹拾壹萬捌仟伍佰玖拾參元，及自民國九十二年一月十日
起至清償日止，按年息百分之五計算之利息。
訴訟費用由被告負擔。
    事  實  及  理  由
一、原告主張：被告於民國八十八年四月二十七日與伊簽訂委託買賣證券受託契約及
    櫃檯買賣有價證券開戶契約，藉以從事買賣股票之交易，詎被告於九十一年八月
    二十八日委託伊買進久陽精密股份有限公司（下稱久陽公司）股票六十萬股成交
    後，依約定本應於九十一年八月三十日給付伊新台幣（下同）四百八十七萬四千
    七百九十三元用以進行交割，惟被告卻未依約給付，伊即依法向台灣證券交易所
    股份有限公司申報被告違約拒不交割，並於九十一年九月十九日於華僑銀行信託
    部證券違約專戶中，以每股二點九四元將該股票全部賣出，經結算後伊為被告墊
    付之不足款項總計為三百一十一萬八千五百九十三元，為此，爰依兩造間之契約
    關係提起本訴，聲明求為命：（一）被告應給付原告新台幣三百一十一萬八千五
    百九十三元，及自起訴狀繕本送達翌日起至清償日止，按年息百分之五計算之利
    息。（二）訴訟費用由被告負擔等語。
二、被告則以：依證券交易法第一百六十六條前段及第一百六十七條規定，原告之請
    求因屬有價證券交易所生之爭議，依法應提付仲裁，其提起本訴並不合法。又伊
    雖曾在原告公司開立系爭帳戶買賣股票，惟九十一年八月二十八日伊因同意將該
    帳戶借予訴外人林賢慧使用，林賢慧乃於該日下單買進久陽公司股票六十萬股，
    以致於同年月三十日違約交割，故伊對於原告所支出之系爭代墊款毋庸負責等語
    ，資為抗辯，並聲明請求判決駁回原告之訴。
三、按證券交易法所規定之仲裁制度，有屬強制仲裁事件，有屬任意仲裁事件，證券
    商與一般委託下單之投資人所為有價證券交易之爭議，除當事人間另有約定外，
    乃屬任意仲裁事件，此觀諸證券交易法第一百六十六條規定：「依本法所為有價
    證券交易所生之爭議，當事人得依約定進行仲裁。但證券商與證券交易所或證券
    商相互間，不論當事人間有無訂立仲裁契約，均應進行仲裁。」等語自明。經查
    ：本件原告係主張被告於九十一年八月二十八日下單買進久陽公司股票後，卻未
    依約進行交割，為此請求被告給付三百一十一萬八千五百九十三元之代墊款，其
    乃屬證券商與投資人間之爭議，且兩造間之委託買賣證券受託契約亦未有強制提
    付仲裁之約定，此有起訴狀、契約書各乙份在卷可稽，是原告提起本件訴訟自屬
    合法，被告辯稱本件應提付仲裁，並不可採，合先敘明。
四、本件原告主張被告在其公司開立買賣證券帳戶，於九十一年八月二十八日委託伊
    買進久陽公司股票六十萬股成交後，卻拒於九十一年八月三十日匯款進行交割，
    其除依規定將該股票強制出售外，並墊付三百一十一萬八千五百九十三之交割款
    ，屢向被告催討均未受清償等情，除據其提出開戶申請書暨委託買賣證券受託契
    約乙份、買進委託書四紙、合併買賣報告書暨交割憑單乙紙、存證信函乙份為證
    ，並經證人即系爭股票買賣營業員劉昱劭到庭證稱：「系爭違約交割的幾筆，是
    在九十一年八、九月間，是被告以電話下單的，卷內之委託書是被告下單完後，
    因為數量較以往多很多，所以我特地拿委託書到被告家給他蓋章、簽名」等語明
    確，而堪信其主張為真實。被告雖辯稱系爭股票係訴外人林賢慧所下單，並聲請
    訊問林賢慧等語，惟查：被告於本院歷次審理時，均自承林賢慧使用系爭帳戶買
    賣股票係經其同意授權，此有諸次筆錄在卷可稽，縱如被告所辯係林賢慧借用其
    帳戶買賣，亦屬其與林賢慧間之事宜，因該委託買賣證券契約係存在於兩造間，
    並非存在於林賢慧與原告間，被告仍有依約給付原告交割款之義務，並不因其將
    帳戶借予林賢慧使用而有差異，其前開辯解自不足採，本院認亦無訊問林賢慧之
    必要，併此敘明。
五、按委託人不如期完全履行交付交割代價或交割證券時，即為違約。證券商得於逾
    規定交割時間，逕行解除契約，了結買賣，並處分因委託買賣關係所收受委託人
    之財物。其處分所得代價與應付委託人之款項，得合併抵充委託人應償付之上開
    債務，‧‧‧如尚不足，得向委託人追償之，為兩造間之委託買賣證券受託契約
    第八條所約定。本件原告因被告於九十一年八月三十日違約交割久陽公司股票六
    十萬股，而支出前揭代墊款，則其依兩造間之契約關係，請求被告給付三百一十
    一萬八千五百九十三元，及自起訴狀繕本送達翌日即九十二年一月十日起至清償
    日止，按年息百分之五計算之利息，即有理由，應予准許。
六、結論：原告之訴為有理由，依民事訴訟法第七十八條，判決如主文。
中      華      民      國    九十二    年      三      月    二十六    日
                              臺灣高雄地方法院民事第一庭
~B審判長法      官  林紀元
~B      法      官  甯  馨
~B      法      官  蔡川富
右為正本係照原本作成。
如不服本判決，應於送達後廿日內，向本院提出上訴狀並表明上訴理由，如於本
判決宣示後送達前提起上訴者，應於判決送達後十日內補提上訴理由書（須附繕本）。
中      華      民      國    九十二    年      三      月     二十六     日
~B      法院書記官  黃俊凱


司法院資訊處製作；財團法人民間司法改革基金會備份。
